【裁判字號】    97,訴,795
【裁判日期】    970630
【裁判案由】    清償借款
【裁判全文】
臺灣臺中地方法院民事判決               97年度訴字第795號
原      告  臺灣中小企業銀行股份有限公司
法定代理人  戊○○
訴訟代理人  甲○○
被      告  丙○○
            丁○
兼    共同
訴訟代理人  乙○○○○○○
上列當事人間請求清償借款事件，本院於民國97年6月24日言詞
辯論終結，判決如下：
    主      文
被告應連帶給付原告新臺幣柒拾萬伍仟肆佰肆拾伍元，及自民國
九十七年四月二十九日起至清償日止，按年息百分之五點０八五
計算之利息；並自民國九十七年四月二十九日起至清償日止，按
上開利率百分之二十計算之違約金。
訴訟費用新臺幣柒仟柒佰壹拾元由被告連帶負擔。
    事實及理由
一、本件被告經合法通知，均未於最後言詞辯論期日到場，核無
    民事訴訟法第386條各款所列情形，爰依原告之聲請，由其
    一造辯論而為判決。
二、按訴狀送達後，原告不得將原訴變更或追加他訴。但擴張或
    減縮應受判決事項之聲明者，不在此限，民事訴訟法第255
    條第1項第3款定有明文。原告起訴原聲明請求為「被告應連
    帶給付原告新臺幣（下同）755,827元，及自民國96年9月28
    日起至清償日止，按年息百分之5.085計算之利息；並自96
    年10月29日起至清償日止，其逾期在6個月以內者，按上開
    利率百分之10，其逾期在6個月以上者，按上開利率百分之2
    0計算之違約金」之判決，嗣原告於訴狀送達被告後，於97
    年5月22日遞狀陳明減縮其聲明求為「被告應連帶給付原告7
    05,445元，及自97年4月29日起至清償日止，按年息百分之5
    .085 計算之利息；並自97年4月29日起至清償日止，按上開
    利率百分之20計算之違約金」之判決，核為減縮應受判決事
    項之聲明，合於上開條文之規定，自為法之所許，先予敘明
    。
三、原告主張：被告乙○○○○○○於95年2月16日邀同被告丙
    ○○、丁○為連帶保證人，與原告簽立青年創業貸款契約，
    向原告借用100萬元，借款期限至101年2月16日止，為期6年
    ，利息按郵政儲金二年期定期儲金機動利率加年息百分之1.
    45（目前合計為年息百分之4.085）機動利息，並自95年3月
    16日起開始按月本息平均攤還，共分72期，未按提攤還時，
    應即喪失期限利益，視為全部到期，並取消優惠利率改按原
    貸款利率加年息百分之1，即年利率百分之5.085計算利息及
    遲延利息（第7條），於原告向法院提起訴訟時，得將原約
    定利息視為不再機動調整（第9條），另自逾期日起6個月內
    加付上開利率百分之10，超過6個月部分，另加付上開利率
    百分之20之違約金（第8條）。詎料被告湯旻潤自96年9月28
    日起即違約未履行，屢經催討均未清償，依授信約定書第15
    條第1款規定，已喪失期限利益，應一次償還全部本金、利
    息及違約金，而其原積欠之本金為755,827元及利息、違約
    金，嗣於97年4月29日被告湯旻潤於其帳戶尚有75,000元，
    依授信約定書第5條約定，被告湯旻潤對原告所負之任何一
    宗債務到期（含視為到期）時，其同意寄存於原告之各種存
    款及對原告之一切債權，除法令禁止或當事人另有約定外，
    原告有權逕行抵銷被告湯旻潤對原告所負之一切債務，縱該
    等存款及債權之清償期尚未屆至者，原告仍得期前清償，並
    將期前清償之款項逕行抵銷被告湯旻潤對原告所負之一切債
    務等語，原告乃主張二者於97年4月29日抵銷，經抵銷後，
    被告湯旻潤尚欠本金705,445元，及自97年4月29日起至清償
    日止，按年息百分之5.085計算之利息；並自97年4月29日起
    至清償日止，按上開利率百分之20計算之違約金，而連帶保
    證人即被告丙○○、丁○亦迄未清償，屢經催討，被告均置
    之不理，爰依消費借貸及連帶保證之法律關係，請求被告連
    帶給付如主文第1項所示之本金、利息及違約金等語。並聲
    明：如主文第1項所示。
四、被告未於最後言詞辯論期日到場，據其以前到庭陳述聲明略
    以：被告因市場景氣不佳，廠商拖欠款項，致週轉不靈，經
    被告與原告經辦人員協商，原告同意於年後入帳後補繳即可
    ，嗣被告即於97年2月22日共存入75,000元於繳款帳戶，則
    被告雖有逾期繳納分期款，但經原告同意事後已補足金額，
    故原告又以被告違約未履行，請求一次清償全部本金、利息
    及違約金，即無理由，又被告前存款帳戶存入之75,000元，
    原告既主張抵銷，即合於契約約定之每月按期扣抵分期款，
    正表示原告前已同意被告可事後補足，故被告應無違約等語
    置辯。並聲明：駁回原告之訴。
五、得心證之理由：
（一）原告主張之事實，業據其提出與其所述相符之青年創業貸
      款契約、借據、授信約定書、交易明細、催收款項暨呆帳
      債權備查卡及原告就被告湯旻潤之活期儲蓄存款表示抵銷
      函文等資料為證，自堪信為真實。
（二）按當事人主張有利於己之事實者，就其事實有舉證之責任
      ，民事訴訟法第277條本文定有明文，又原告於起訴原因
      已有相當之證明，而被告於抗辯事實並無確實證明方法，
      僅以空言爭執者，當然認定其抗辯事實之非真正，而應為
      被告不利益之裁判（最高法院著有18年上字第1679號判例
      參照）。本件被告雖辯稱：伊雖有逾期繳納分期款，但伊
      與原告經辦人員協商後，原告同意事後補足金額即可，伊
      並於97年2月22日共存入75,000元於繳款帳戶等語，惟原
      告否認有與被告達成協議，而被告僅以其事後已存入75,0
      00元及原告並主張抵銷為由，證明原告之前有同意被告可
      於事後補繳，惟被告本即有清償借款之義務，如逾期繳納
      ，依授信約定書第15條第1款規定，被告即喪失期限利益
      ，應一次償還全部債務，則其於逾期後再自行繳款，與原
      告是否同意被告事後補繳間，並無必然之關連，尚無從據
      此推論兩造前已有協議；再者，抵銷為消滅債務之單獨行
      為，只須與民法第334條所定之要件相符，一經向他方為
      此意思表示即生消滅債務之效果，原不待對方之表示同意
      （最高法院著有50年台上字第291號判例參照）。本件原
      告依授信約定書第5條約定，將被告湯旻潤活期儲蓄存款7
      5,000元逕行抵銷被告湯旻潤對原告所負本件債務，乃係
      原告行使民法第334條之抵銷，與原告是否同意告事後補
      繳，係屬兩回事，不得以原告主張抵銷，即謂兩造前已有
      協議；此外，被告就有利於己之事實，復未能舉證以實其
      說，被告前開所辯，即難採信。
（三）按借用人應於約定期限內，返還與借用物種類、品質、數
      量相同之物。遲延之債務，以支付金錢為標的者，債權人
      得請求依法定利率計算之遲延利息，但約定利率較高，仍
      從其約定利率。當事人得約定債務人不履行債務時，應支
      付違約金，民法第478條前段、第233條第1項及第250條第
      1項分別定有明文。本件被告湯旻潤向原告借款，尚積欠
      如主文第1項所示之本金、利息及違約金迄未清償，而被
      告丙○○、丁○既為被告湯旻潤對原告所負前揭債務擔任
      連帶保證人，自不得依民法第745條規定，主張在原告未
      就被告湯旻潤之財產強制執行而無效果前，拒絕向原告清
      償，另依同法第740條規定，被告丙○○、丁○就前揭借
      款本金、遲延利息及違約金等債務，應負連帶清償責任。
      從而，原告本於消費借貸契約及連帶保證之法律關係，訴
      請被告連帶給付如主文第1項所示之借款本金、利息與違
      約金部分，為有理由，應予准許。
（四）本件訴訟費用計7,710元，應由敗訴之被告連帶負擔。
六、訴訟費用負擔之依據：民事訴訟法第85條第2項。
中    華    民    國    97    年    6     月    30    日
                  民事第二庭    法  官  楊國精
正本係照原本作成。
如對本判決上訴，須於判決送達後20日內向本院提出上訴狀。
中    華    民    國    97    年    6     月    30    日
                                書記官


司法院資訊處製作；財團法人民間司法改革基金會備份。
